臺灣板橋地方法院刑事判決　　　　　　　96年度易字第2515號
公　訴　人　臺灣板橋地方法院檢察署檢察官
被　　　告　乙○
上列被告因贓物案件，經檢察官提起公訴（96年度偵字第11525
號），本院判決如下：
    主    文
乙○共同故買贓物，累犯，處有期徒刑伍月，如易科罰金，以新
臺幣壹仟元折算壹日。
    事    實
一、乙○係址設臺北縣中和市○○路○ 段166 號「尚好通訊行」
    負責人，其有贓物前科，復於民國94年間，因在上址店內，
    2 次向人故買贓物犯行，經本院以94年度簡上字第292 號判
    決判處有期徒刑5 月確定，94年12月20日易科罰金執行完畢
    （據此，本件構成累犯），詎猶不知戒慎，96年4 月27日傍
    晚，乙○因自上址店內外出為客戶修理電腦，而將該店委請
    經常為其看店並一同處理店內事務之友人譚清秀（其所涉故
    買贓物犯嫌，本院依職權告發移由臺灣板橋地方法院檢察署
    檢察官依法處理）看顧，同日18時許，乙○接獲譚清秀手機
    ，得知斯時適有某真實姓名年籍不詳之婦人持無敵牌CD858P
    RO型號、機身序號：0000000000000 號電子翻譯機1 台（該
    電子翻譯機乃甲○○於96年4 月16日晚間7 時許，在臺北縣
    永和市○○路588 號前，發現連同行動電話、百貨公司禮券
    、識別證、鑰匙及郵局存摺等物品一併遭人撬開機車置物箱
    後所竊取，甲○○併於同日晚間8 時30分許向臺北縣政府警
    察局永和分局報案）至上址店內販售，乙○與譚清秀均明知
    該婦人所持有前揭電子翻譯機係屬來路不明之贓物，竟仍共
    同基於故買贓物之犯意聯絡，推由譚清秀以新臺幣（下同）
    3 千5 百元之價格買受，嗣並由譚清秀於同年月30日5 時23
    分以所申請之「teresa 661008 」帳號名義，在奇摩拍賣網
    站上張貼欲出售該台電子翻譯機之訊息（且附有物品照片，
    至於連絡電話則為乙○使用之0000000000號行動電話門號）
    ，嗣甲○○上網瀏覽到此則拍賣訊息，察覺有異，遂於96年
    5 月1 日晚間6 時30分報警處理，並由警方會同甲○○前往
    乙○經營之上址通訊行了解情況，經比對前揭拍賣網站上所
    刊欲出售之電子翻譯機機身序號竟與甲○○所留存持有之前
    揭失竊電子翻譯機所附保固卡上載翻譯機機身序號相一致，
    因而查悉上情。
二、案經臺北縣政府警察局永和分局報告臺灣板橋地方法院檢察
    署檢察官偵查起訴。
    理    由
壹、證據能力部分：
    按刑事訴訟法第159 條第1 項雖規定，被告以外之人於審判
  　外之言詞或書面陳述，除法律有規定外，不得作為證據。惟
    同法第159 條之5 第1 、2 項已規定，經當事人於審判程序
    同意作為證據，法院審酌該言詞陳述或書面陳述作成時之情
    況，認為適當者，亦得為證據。當事人、代理人或辯護人於
    法院調查證據時，知有第159 條第1 項不得為證據之情形，
    而未於言詞辯論終結前聲明異議者，視為有前項之同意（指
    同條第1 項之同意作為證據），此乃第159 條第1 項所容許
    ，得作為證據之例外規定之一。經查，本案被告於言詞辯論
    終結前，未就公訴人所提出之供述證據主張有刑事訴訟法第
    159 條第1 項不得為證據之情形，是本案經調查之供述證據
    部分，均有證據能力。
貳、實體部分：
一、認定犯罪事實所憑之證據及理由：
    訊據被告就其於前揭時地將尚好通訊行委請譚清秀看顧，嗣
    併接獲譚清秀手機，得知斯時適有某真實姓名年籍不詳之婦
    人持上揭約八、九成左右新的電子翻譯機至店內販售，而該
    翻譯機若係新品，經網路查詢價格約為6 、7 千元以上，其
    與譚清秀商議後，即由譚清秀墊款，以3 千5 百元向婦人買
    受翻譯機，而該等買受之電子翻譯機機身序號與甲○○所留
    存持有之失竊電子翻譯機所附保固卡上載翻譯機機身序號相
    一致等情，固於本院審理中坦承不諱，然矢口否認有何故買
    贓物犯行，辯稱：其不知譚清秀所購入之上揭電子翻譯機是
    贓物云云，然查：
(一)、系爭電子翻譯機乃甲○○以9 千4 百元，於96年3 月25日所
    購得，然嗣於96年4 月16日晚間7 時許，在臺北縣永和市○
    ○路588 號前，發現連同行動電話、百貨公司禮券、識別證
    、鑰匙及郵局存摺等物品一併遭人撬開機車置物箱後所竊取
    ，甲○○併於同日晚間8 時30分許向臺北縣政府警察局永和
    分局報案，嗣甲○○上網瀏覽到系爭電子翻譯機之拍賣訊息
    ，察覺有異，遂於96年5 月1 日晚間6 時30分報警處理，並
    由警方會同甲○○前往乙○經營之上址通訊行了解情況，被
    告因而出示所欲拍賣之翻譯機，而該台被告持有之電子翻譯
    機機身序號與甲○○所留存持有之失竊電子翻譯機所附保固
    卡上載翻譯機機身序號相一致等情，經證人甲○○於警詢證
    述、偵查結證在卷，且有甲○○於警詢中所提出臺北縣政府
    警察局永和分局受理刑事案件報案三聯單（第二聯交報案人
    保存檔）、查獲相片數幀等附卷可參，足見乙○為警查獲時
    所持有之前揭電子翻譯機係甲○○所有，然遭人竊取而屬贓
    物無疑。
(二)、被告雖執前詞置辯，否認有何故買贓物犯行，然被告自承從
    事中古3C物品買賣，知道中古物之買賣要登記販賣者之人別
    聯繫資料以免自身招致故買贓物糾紛等語不諱，且被告有贓
    物前科，復於94年間，因在上址店內，2 次向人故買贓物犯
    行，經本院以94年度簡上字第292 號判決判處有期徒刑5 月
    確定，甫於94年12月20日易科罰金執行完畢等情，亦有前開
    案號本院判決書影本、臺灣高等法院被告前案紀錄表在卷可
    憑，是以其屢有贓物、故買贓物前科，衡情，其對買賣中古
    物品，應留意出售者能否提出相關保證卡或出示身份證件、
    留下聯絡方式資料，否則出售者既無從提出售貨保證卡或不
    願出示證件等人別資料，則所售物品顯屬來歷不明之贓物乙
    節，理應有深刻體認，詎其經由譚清秀告知，該婦人願就新
    品市價6 、7 千元以上（實為9 千4 百元）之九成新左右系
    爭電子翻譯機，以3 千5 百元出售，竟與譚清秀商議以此顯
    不相當之價格買受，復未要求婦人留下聯絡方式或待日後婦
    人提出證件以明其人別資料時再予買受，茍非其對所收購之
    物品為贓物乙節，顯有認識，何以未為前開查詢登記即為買
    受？凡此各情，俱見被告主觀上對婦人持有之物乃屬贓物乙
    節，應有認識無疑；況核諸譚清秀就婦人出售系爭電子翻譯
    機之原因，或於偵查中提出自白書謂係譚清秀向老婦人買受
    ，老婦人稱因小孩子不用買錯了，故來店販賣等語（見偵查
    卷第42頁），或於本院審理中證稱老婦人說是撿到的拿來賣
    等語（見本院96年11月15日審理筆錄），則就婦人何以出售
    電子翻譯機之證述，譚清秀所述竟前後迥異，即對系爭電子
    翻譯機之來源交代不清，益徵被告對所持有之系爭電子翻譯
    機確屬來路不明而為贓物乙節，應有認識甚明；綜上，被告
    前揭所辯，容係事後飾卸之詞，不足採信，本件事證明確，
    被告犯行堪以認定。
(三)、至就系爭電子翻譯機究係被告本人或譚清秀向人所購得乙節
    ，被告於警詢中固曾稱乃其本人向拾荒歐巴桑所購得，然其
    嗣於偵查及本院審理中則均稱係代為看店之譚清秀向拾荒歐
    巴桑所購，而證人譚清秀於偵查、本院審理中亦為如是證述
    ，並稱常於下班後由桃園上班處所至被告所營上址店內幫被
    告僱店等語在卷（見本院96年11月15日審理筆錄），再核諸
    譚清秀所使用之0000000000行動電話通聯使用紀錄，該支門
    號於白天通話之基地臺位置均位於桃園縣，然傍晚以後，則
    無位於桃園縣基地臺之通話紀錄，有譚清秀所使用前揭門號
    95年4 月16日、95年4 月27日之通聯紀錄附卷可稽，併參酌
    系爭電子翻譯機確係由譚清秀以所申請之「teresa 661008
    」帳號名義，在奇摩拍賣網站上張貼出售訊息，並留下乙○
    使用之0000000000號行動電話門號以供聯絡之用等情，業如
    前述，顯見譚清秀就被告店內物品之經營銷售應有與被告共
    同參與之情，是證人譚清秀證述系爭電子翻譯機乃其於桃園
    上班處所下班後，至被告上址店內代被告看店時，向拾荒歐
    巴桑所購等情，尚非子虛，被告辯稱系爭電子翻譯機乃為其
    代為看店之譚清秀向某婦人所購等語，容屬有據；惟系爭電
    子翻譯機雖係譚清秀向婦人購得，然譚清秀於向婦人買受前
    ，既曾先以手機與被告聯繫，商談與系爭電子翻譯機同型新
    品價格、系爭翻譯機現況、應以何價格購入等事項後，2 人
    同意以3 千5 百元價格，由譚清秀先行墊款向婦人買受，被
    告併於返回店內後給付3 千5 百元與譚清秀，譚清秀嗣再以
    所申請之「teresa661008」帳號名義，在奇摩拍賣網站上張
    貼出售系爭電子翻譯機訊息，且附有物品照片，並登載乙○
    所使用之0000000000號行動電話門號供買賣聯繫之用，則被
    告與譚清秀2 人就系爭來路不明之電子翻譯機顯乃商議後仍
    決意購買，並由譚清秀出面買受，復於網路上張貼拍賣訊息
    ，是就本件故買贓物犯行，其等相互間顯互有犯意聯絡、行
    為分擔，而屬共同正犯，茲起訴書認系爭電子翻譯機乃由被
    告親自向婦人購得，並委請不知此情之譚清秀於拍賣網站刊
    登出售等語，容有誤會，併此敘明。
二、應適用之法律、科刑審酌事由：
(一)、核被告所為，係犯刑法第349 條第2 項之故買贓物罪；其與
    譚清秀間，就本件犯行有犯意聯絡、行為分擔，應依刑法第
    28條規定，論以共同正犯。又被告於94年間，因故買贓物犯
    行，經本院以94年度簡上字第292 號判決判處有期徒刑5 月
    確定，94年12月20日易科罰金執行完畢等情，有前揭臺灣高
    等法院被告前案紀錄表在卷可稽，是其於有期徒刑執行完畢
    後5 年以內，故意再犯本件有期徒刑以上之罪，為累犯，應
    依刑法第47條第1 項規定，加重其刑。
(二)、爰審酌被告已有故買贓物前科，仍再為本件犯行，顯未知所
    戒慎，及其智識程度、犯罪動機、目的、手段、故買贓物之
    價值、犯罪後態度等一切情狀，量處如主文所示之刑，並諭
    知如易科罰金之折算標準，以示儆懲；又被告本件犯罪時間
    乃在96年4 月24日以後，即與中華民國96年罪犯減刑條例所
    規定減刑要件不合，無從依該條例併予減刑，附此敘明。
(三)、至譚清秀所涉故買贓物犯嫌，本院依職權告發移由臺灣板橋
    地方法院檢察署檢察官依法處理，併此敘明。
據上論斷，應依刑事訴法第299 條第1 項，刑法第28條、第349
條第2 項、第41條第1 項前段、第47條第1 項，刑法施行法第1
條之1 第1 項、第2 項，判決如主文。
本案經檢察官郭季青到庭執行職務。
中　　華　　民　　國　　96　　年　　12　　月　　21　　日
                  刑事第十九庭審判長法  官  許必奇
                                    法  官  曾正耀
                                    法  官  陳明偉
以上正本證明與原本無異。
如不服本判決，應於判決送達後10日內，向本院提出上訴狀。
                                    書記官  強梅芳
中　　華　　民　　國　　96　　年　　12　　月　　21　  日
